【裁判字號】    97,易,2612
【裁判日期】    971030
【裁判案由】    詐欺
【裁判全文】
臺灣板橋地方法院刑事判決              97年度易字第2612號
公  訴  人  臺灣板橋地方法院檢察署檢察官
被      告  丙○○
上列被告因詐欺案件，經檢察官提起公訴（97年度偵字第21190
號），本院判決如下：
    主  文
丙○○幫助意圖為自己不法之所有，以詐術使人將本人之物交付
，處有期徒刑肆月，如易科罰金，以新臺幣壹仟元折算壹日。緩
刑貳年，並應於判決確定後參月內向公庫支付新臺幣伍萬元。
    事  實
一、丙○○預見若將自己之銀行帳戶存摺、提款卡及密碼等物，
    提供他人使用，可能幫助他人從事詐欺取財犯行，竟仍基於
    縱使該人將其帳戶用以從事詐欺行為，亦不違反其本意之幫
    助不確定犯意，於民國九十七年二月四日（即其後述申請開
    立帳戶時間）起至九十七年三月六日（即後述乙○○受詐騙
    轉帳匯款時間）前之某日，在不詳地點，將其於九十七年二
    月四日申請開立之中國信託商業銀行雙和分行（下簡稱中國
    信託銀行）帳號000000000000號帳戶之存摺、
    金融卡、密碼等物，提供予真實姓名年籍不詳之詐欺犯成員
    ，藉以幫助該詐欺犯成員從事詐欺取財之犯行。而該詐欺犯
    成員取得丙○○上開中國信託銀行帳戶之存摺等物後，意圖
    為自己不法之所有，利用丙○○提供之前開銀行帳戶，於附
    表所示之時間，先後撥打電話予甲○○、乙○○，對其等施
    以如附表所示之詐術，致甲○○、乙○○均信以為真而陷於
    錯誤，先後依該詐欺犯成員之指示，於附表所示之時間，將
    如附表所示金額轉帳匯款至丙○○上開銀行帳戶內，俟發現
    甲○○、乙○○將款項轉帳匯款至前開銀行帳戶後，該詐欺
    犯成員隨即派員提領丙○○上開銀行帳戶內款項。後因甲○○、乙○○發覺受騙，分別報警循線查悉上情。
二、案經甲○○、乙○○訴由臺北縣政府警察局永和分局報請臺
    灣板橋地方法院檢察署檢察官偵查後起訴。
    理  由
一、證據能力部分：
    被告丙○○對於下列各項證據方法之證據能力均無意見，本
    院審酌各證據方法作成時之情況，認為並無不適當之情事，
    依刑事訴訟法第一百五十九條之五規定，均得作為證據，合
    先敘明。
二、認定犯罪事實所憑之證據及理由：
    訊據被告丙○○固坦承於上揭時間申請開立中國信託銀行帳
    號000000000000號帳戶之事實，惟矢口否認有
    提供帳戶之幫助詐欺取財犯行，辯稱：上開銀行帳戶之存摺
    、提款卡等物，伊開戶後就放在機車置物箱內，後來整理機
    車車廂時才發現帳戶之存摺等物不見了，伊去銀行辦理掛失
    時，是銀行人員通知警察來的；伊並沒有將上開銀行存摺等
    物出賣或提供給他人使用云云。經查：
(一)被告申請開立之上開中國信託銀行帳戶，確遭詐騙集團成員
    利用，以如附表所示之方式詐騙被害人甲○○、乙○○轉帳
    匯入如附表所示之款項等事實，業據證人甲○○、乙○○於
    警詢時證述綦詳，復有上開中國信託銀行帳戶之開戶基本資
    料及帳戶歷史交易查詢資料、被害人甲○○、乙○○提供之
    自動櫃員機交易明細表、內政部警政署反詐騙案件紀錄表、
    台中市警察局第二分局立人派出所受理詐騙帳戶通報警示簡
    便格式表、桃園縣政府警察局大園分局大竹派出所受理詐騙
    帳戶通報警示簡便格式表等件在卷可稽。
(二)被告固否認有提供上開帳戶之存摺等物予他人使用，並以前
    詞置辯。惟查：被告於警詢、本院審理中供稱：伊申請上開
    銀行帳戶並將開戶存入之款項提領出來後，就將該帳戶之存
    摺等物放在機車置物箱內，就沒有再使用該帳戶云云，但觀
    之上開中國信託銀行帳戶之歷史交易查詢資料，顯示該帳戶
    於九十七年二月四日開戶存入新台幣（下同）一千元，並於
    當日提領一千元外，於被害人甲○○在同年三月七日遭詐騙
    轉帳匯款日（即設立警示帳戶之日）前之同年二月十四日、
    十五日、二十五日、二十六日、二十七日、三月一日、三日
    、四日、五日、六日，均有款項提、存之交易紀錄。倘若被
    告所辯其於九十七年二月四日申請開立上開銀行帳戶並於當
    日將開戶存入之款項提領出來後，即未再使用該帳戶而將該
    帳戶之存摺等物放在機車置物箱內一節屬實，何以上開銀行
    帳戶於上揭時間竟會有多次頻繁之交易紀錄，足徵被告上開
    所辯情詞，顯與常情相悖，已難採信。又依被告供述其係為
    打工領薪水及母親轉帳零用錢之用而申請開立上開銀行帳戶
    等語，顯見被告平日即有使用該銀行帳戶之意，惟被告卻供
    稱其申請開立上開銀行帳戶後，即未再使用該帳戶而將該帳
    戶之存摺等物放在機車置物箱內，直到整理機車車箱，才發
    現該帳戶存摺等物不見，且發現遺失時並沒有去報警，而該
    機車置物箱也沒有發現被人破壞之痕跡云云，益徵被告所辯
    ，有違事理，應係被告臨訟卸責避就之詞，委無足採。
(三)又徵之金融機構存摺、金融卡及密碼之專有性甚高，一般人
    均會妥為保管，而本件詐欺犯成員詐騙被害人甲○○、乙○○陷於錯誤而轉帳匯款至所蒐集之被告上開銀行帳戶，並於
    當日即以提款卡提領方式將上開帳戶內大部分款項領取一空
    ；復參以被告於本院審理中供稱伊上開銀行帳戶之密碼就是
    生日（七六一一一三），除了伊及父母親外，伊並沒有將該
    帳戶之提款卡密碼告訴別人，伊也沒有將該密碼寫在任何紙
    上等語。故衡諸常情，若非被告將上開銀行之存摺、金融卡
    及密碼等物提供予他人使用，本件詐欺犯成員自難以取得該
    存摺等物。再參酌被告開立上開帳戶之時間為九十七年二月
    四日及被害人受詐騙匯款轉帳時間等節，堪認本件被告上開
    銀行存摺、金融卡及密碼等物，應係其於九十七年二月四日
    （即被告開立上開帳戶之時間）起至九十七年三月六日（即
    乙○○受詐騙轉帳匯款時間）前間之某日，提供予詐騙集團
    成員使用。
(四)按任何人均可辦理金融帳戶存摺、金融卡使用，如無正當理
    由，實無借用他人存摺、金融卡使用之理，而金融存摺、金
    融卡及密碼亦事關個人財產權益之保障，其專有性甚高，除
    非本人或與本人親密關係者，難認有何理由可自由流通使用
    該存摺、金融卡及密碼，一般人均有妥為保管及防止他人任
    意使用之認識，縱特殊情況偶需交付他人使用，亦必深入瞭
    解用途及合理性，始予提供，且該等專有物品如落入不明人
    士手中，而未加以闡明正常用途，極易被利用為與財產有關
    之犯罪工具，而有犯罪意圖者，非有正當理由，竟徵求他人
    提供帳戶，客觀上可預見其目的，係供為某筆資金之存入，
    後再行領出之用，且該筆資金之存入及提領過程係有意隱瞞
    其流程及行為人身分曝光之用意，一般人本於一般認知能力
    均易於瞭解，報章媒體復一再披露詐騙集團為規避查緝，故
    使用他人帳戶以遂行詐欺之不法犯罪態樣，被告為一智慮健
    全、有社會經驗之成年人，對此自難諉為不知，且被告任意
    交付銀行之帳戶存摺、提款卡（含密碼）等物予他人，該人
    既有使用帳戶之需，竟不思自行申辦，反大費周章收集他人
    帳戶使用，顯與一般交易常情相悖，則其用途實屬可疑，足
    證被告應可預見銀行帳戶存摺、提款卡（含密碼）等物提供
    他人使用，將幫助他人實施詐欺犯罪，竟仍將其帳戶存摺、
    金融卡（含密碼）交付該來路不明之人，是縱無證據證明被
    告明知該人之犯罪態樣係以該帳戶供詐欺之用，惟其顯具縱
    有人以其銀行帳戶實施詐欺犯罪亦不違背其本意之幫助意思
    至明。
(五)綜上所述，被告所辯顯係卸責之詞，洵非足採。本案事證明
    確，被告犯行堪以認定，應依法論科。
三、核被告丙○○所為，係犯刑法第三十條第一項、第三百三十
    九條第一項之幫助詐欺取財罪。又被告以一提供銀行帳戶之
    幫助行為，同時幫助詐欺集團成員詐得被害人甲○○、乙○○二人之財物，係一行為而觸犯二個幫助詐欺取財罪，為想
    像競合犯，應從一重之幫助詐欺取財罪處斷。被告以幫助之
    意思，參與構成要件以外之行為，為幫助犯，應依刑法第三
    十條第二項規定，按正犯之刑減輕之。爰審酌被告犯罪之動
    機、目的、手段，提供前揭帳戶供犯罪集團成員使用，助長
    他人犯罪，被害人所受損害，兼衡被告前無犯罪紀錄（見卷
    附臺灣高等法院被告前案紀錄表），現就學大學之智識程度
    ，暨其犯後否認犯行之態度等一切情狀，量處如主文所示之
    刑，並諭知易科罰金之折算標準，以資懲儆。
四、末查，被告前未曾因故意犯罪受有期徒刑以上刑之宣告，有
    臺灣高等法院被告前案紀錄表可按，其因一時失慮，偶罹刑
    典，經此刑之宣告後，應知警惕而無再犯之虞，且審酌被告
    目前仍係大學進修班之學生，認暫不執行其刑為當，併予以
    宣告緩刑二年，使其能順利完成學業；另斟酌被告提供銀行
    帳戶幫助詐騙集團成員為詐欺取財犯行，對於被害人之財產
    造成損害之情形，併命被告應於判決確定後一個月內向公庫
    支付新臺幣伍萬元，以啟自新。
據上論斷，應依刑事訴訟法第二百九十九條第一項前段，刑法第
三十條第一項、第二項、第三百三十九條第一項、第五十五條、
第四十一條第一項前段、刑法第七十四條第一項第一款、第二項
第四款，刑法施行法第一條之一，判決如主文。
本案經檢察官李巧菱到庭執行職務。
中    華    民    國    97    年    10    月    30    日
                  刑事第十三庭  審判長法  官  白光華
                                      法  官  曾淑娟
                                      法  官  楊志雄
以上正本證明與原本無異
如不服本判決應於送達後十日內向本院提出上訴狀
                                      書記官  陳春銘
中    華    民    國    97    年    10    月    30    日
附錄本案論罪科刑法條全文：
刑法第339條第1項
意圖為自己或第三人不法之所有，以詐術使人將本人或第三人之
物交付者，處5 年以下有期徒刑、拘役或科或併科1 千元以下罰
金。
附 表：
┌──┬──────┬───────┬────────┐
│編號│被害人    │轉入帳戶      │詐騙情形        │
│    │轉帳匯款時│              │                │
│    │間          │              │                │
├──┼──────┼───────┼────────┤
│ 一 │乙○○    │被告上開中國信│自稱奇摩網路購物│
│    │九十七年三│託銀行帳戶    │之人員，於九十七│
│    │月六日晚間十│              │年三月六日（起訴│
│    │一時三十三分│              │書誤載同年月二十│
│    │許起        │              │二日）晚間九時許│
│    │            │              │，以電話向乙○○│
│    │            │              │佯稱其網路購物匯│
│    │            │              │款有問題，必須至│
│    │            │              │自動提款機確認云│
│    │            │              │云，致乙○○信以│
│    │            │              │為真而陷於錯誤，│
│    │            │              │於同月六日晚間十│
│    │            │              │一時三十三分許起│
│    │            │              │，至自動櫃員機前│
│    │            │              │，依詐欺犯成員之│
│    │            │              │指示操作，接續轉│
│    │            │              │帳匯款一萬四千元│
│    │            │              │、三萬元、三萬元│
│    │            │              │（共計七萬四千元│
│    │            │              │）至丙○○左列銀│
│    │            │              │行帳戶。        │
├──┼──────┼───────┼────────┤
│ 二 │甲○○    │被告上開中國信│自稱郵局陳主任之│
│    │九十七年三│託銀行帳戶    │成年人於九十七年│
│    │月七日凌晨零│              │三月六日晚間八時│
│    │時十一分許起│              │二十分許，以電話│
│    │            │              │向甲○○佯稱其網│
│    │            │              │路購物匯款時操作│
│    │            │              │ＡＴＭ提款機有設│
│    │            │              │定約定轉帳之功能│
│    │            │              │，必須拿提款卡至│
│    │            │              │自動提款機作操作│
│    │            │              │取消轉帳之功能云│
│    │            │              │云，致使甲○○信│
│    │            │              │以為真而陷於錯誤│
│    │            │              │，於同月七日凌晨│
│    │            │              │零時十一分許，依│
│    │            │              │詐欺犯成員之指示│
│    │            │              │至桃園市○○路之│
│    │            │              │中國信託銀行自動│
│    │            │              │提款機操作，接續│
│    │            │              │轉帳匯款二萬六千│
│    │            │              │元、二萬五千元、│
│    │            │              │四千元、三千元、│
│    │            │              │一千元（共計五萬│
│    │            │              │九千元）至丙○○│
│    │            │              │左列銀行帳戶。  │
└──┴──────┴───────┴────────┘


司法院資訊處製作；財團法人民間司法改革基金會備份。
